臺灣高等法院刑事裁定
108年度抗字第2203號
抗  告  人
即  受刑人  張志強  
上列抗告人因竊盜等案件，不服臺灣新北地方法院108年度聲字
第4685號，中華民國108年12月3日定其應執行刑裁定（聲請案號
：臺灣新北地方檢察署108年度執聲字第3242號），提起抗告，
本院裁定如下：
    主  文
抗告駁回。
    理  由
一、原裁定意旨略以：抗告人即受刑人張志強因犯如原裁定附表
    所列竊盜等罪，經臺灣新北地方法院先後判處如附表所示之
    刑，均經確定在案；又附表編號1至8、11至15、18至22所示
    之罪為得易科罰金之罪，而附表編號9、10 、16及17所示之
    罪係不得易科罰金之罪，本件受刑人已依刑法第50條第1項
    但書第1款、第2項規定，請求檢察官就附表所示之罪，向原
    審法院提出合併定應執行刑之聲請，有受刑人簽具之定刑聲
    請切結書在卷足憑。茲檢察官聲請就抗告人所犯如附表所示
    各罪定其應執行之刑，經審核認為正當，爰依刑事訴訟法第
    477條第1項，刑法第50條第1項但書第1款、第2項、第53條
    、第51條第5款等規定，定其應執行刑為有期徒刑五年二月
    等語。
二、抗告意旨略以：(一)刑法數罪併罰規定之目的在於將各罪及
    其宣告刑合併斟酌，予以適度評價，以符合罪責相當原則之
    要求，亦為比例原則的要求。(二)國家使用刑罰懲罰或矯治
    犯罪，必須基於刑罰經濟思考該手段之效益，使用過度刑罰
    將使邊際效用遞減，未必達到目的。(三)原審裁定應執行刑
    為有期徒刑5年2月，形式上觀之固未踰越刑法界限，但抗告
    人並未從事不法利益犯罪行為，對社會安全尚未造成傷害，
    應有責任遞減原則之適用，不應僅象徵性酌減數月。原裁定
    未整體考量抗告人人格特性，並實現刑罰經濟功能，而僅以
    原已不合理之各次執行刑總合數稍減後，裁定應執行有期徒
    刑5年2月，令抗告人必須長期監禁，有違刑罰經濟原則而與
    社會法律情感相違。(四)因之，原裁定顯有過重，請求撤銷
    原裁定，並審酌抗告人犯罪性質、期間、法定刑度、罪名、
    所受宣告刑等情節，定其應執行刑等語。
三、按裁判確定前犯數罪者，併合處罰之；數罪併罰有二裁判以
    上者，應依刑法第51條之規定定其應執行之刑；宣告多數有
    期徒刑者，於各刑中之最長期以上，各刑合併之刑期以下，
    定其刑期，但不得逾三十年，刑法第50條第1 項前段、第53
    條、第51條第5 款分別定有明文。次按數罪併罰之定應執行
    之刑，係出於刑罰經濟與責罰相當之考量，並非予以犯罪行
    為人或受刑人不當之利益，為一種特別的量刑過程，相較於
    刑法第57條所定科刑時應審酌之事項係對一般犯罪行為之裁
    量，定應執行刑之宣告，乃對犯罪行為人本身及所犯各罪之
    總檢視，除應考量行為人所犯數罪反應出之人格特性，並應
    權衡審酌行為人之責任與整體刑法目的及相關刑事政策，在
    量刑權之法律拘束性原則下，依刑法第51條第5 款之規定，
    採限制加重原則，以宣告各刑中之最長期為下限，各刑合併
    之刑期為上限，但最長不得逾30年，資為量刑自由裁量權之
    外部界限，並應受法秩序理念規範之比例原則、平等原則、
    責罰相當原則、重複評價禁止原則等自由裁量權之內部抽象
    價值要求界限之支配，使以輕重得宜，罰當其責，俾符合法
    律授與裁量權之目的，以區別數罪併罰與單純數罪之不同，
    兼顧刑罰衡平原則。個案之裁量判斷，除非有全然喪失權衡
    意義或其裁量行使顯然有違比例、平等諸原則之裁量權濫用
    之情形，否則縱屬犯罪類型雷同，仍不得將不同案件裁量之
    行使比附援引為本案之量刑輕重比較，以視為判斷法官本於
    依法獨立審判之授權所為之量情裁奪有否裁量濫用之情事。
    此與所謂相同事務應為相同處理，始符合比例原則與平等原
    則之概念，迥然有別（最高法院100 年度台上字第21號、第
    733 號刑事判決意旨參照）。再刑法第57條之規定，係針對
    個別犯罪為科刑裁量時，明定科刑基礎及尤應注意之科刑裁
    量事項，屬宣告刑之酌定。至數罪併罰合併定應執行刑之制
    度目的，在就所犯數罪，以各罪宣告刑為基礎，合併後綜合
    評價犯罪人最終應具體實現多少刑罰，方符合罪責相當要求
    並達刑罰目的。足見宣告刑與應執行刑有別，其應裁量事項
    ，論理上應有不同。刑法第51條明定數罪併罰之方法，就宣
    告多數有期徒刑者，於該條第5 款所定界限內，其衡酌之裁
    量因子為何，法無明文。惟依其制度目的，應綜合評價各罪
    類型、關係、法益侵害之綜合效果，考量犯罪人個人特質，
    認應對之具體實現多少刑度，即足達到矯治教化之必要程度
    ，並符罪責相當原則，以緩和宣告刑可能存在之不必要嚴苛
    。此裁量權之行使，屬實體法上賦予法院依個案裁量之職權
    ，如所為裁量未逾法定刑範圍，且無違背制度目的、公平正
    義或濫用裁量權情形，即無違法可言（最高法院106 年度台
    抗字第25號刑事裁定意旨參照）。
四、經查，抗告人因犯如附表所示之罪，先後經原審法院判處如
    附表所示之刑，分別確定在案，最早確定者為附表編號1所
    示之罪之107年7月30日，附表編號2至22所示之罪則在該裁
    判確定日前所犯等情，有各該刑事判決書、受刑人之前案紀
    錄表在卷可查，經檢察官向最後事實審之原審法院聲請定其
    應執行之刑。就附表所示各罪，其中最長期刑度為有期徒刑
    10月（附表編號9），各罪合併刑期為有期徒刑7年5月；又
    附表編號2至8、9至10、11至15、18至22所示各罪，分別曾
    經法院合併定應執行刑為有期徒刑1年、1年2月、10月、1年
    2月，合計刑度總計為5年8月，是原審就附表所示各罪，合
    併定應執行刑為有期徒刑5年2月，並未踰越刑法第51條第5
    款所定法律之外部性界限，且已給予減少有期徒刑6月之利
    益，顯見原審已綜合評價抗告人所犯各罪之犯罪類型、罪質
    、犯罪時間、手段、法益侵害程度、行為態樣、犯罪人格特
    質、矯治教化之必要性等情後，適度地減輕刑罰，而相當程
    度地緩和數罪宣告刑合併執行可能產生之不必要嚴苛，並無
    定刑過重或違反比例原則、公平原則及刑法規定數罪合併定
    刑之立法旨趣，是已適當地行使其定執行刑裁量權限，無何
    違法或不當之處。抗告意旨空泛主張其所為並未從事不法利
    益之犯罪、對社會安全亦未生危害云云，顯非事實；復空泛
    指摘原裁定違反罪刑相當性、罪責原則及刑罰經濟原則云云
    ，亦無理由，應予駁回。
五、據上論斷，應依刑事訴訟法第412 條，裁定如主文。
中    華    民    國    109   年    1     月    21    日
                  刑事第十四庭  審判長法  官  黃斯偉
                                      法  官  許泰誠
                                      法  官  紀凱峰
以上正本證明與原本無異。
不得再抗告。
                                      書記官  朱家麒
中    華    民    國    109   年    1     月    22    日